【裁判字號】    89,上易,3528
【裁判日期】    900314
【裁判案由】    竊佔
【裁判全文】
臺灣高等法院刑事判決                      八十九年度上易字第三五二八號
    上 訴 人即
    被      告  辛○○
    選任辯護人  陳石山
右上訴人即被告因竊佔案件，不服臺灣台北地方法院八十九年度易字第二八一號，中
華民國八十九年八月九日第一審判決（起訴案號：臺灣台北地方法院檢察署八十八年
度偵字第二六七六六號）提起上訴，本院判決如左：
    主  文
原判決撤銷。
辛○○無罪。
    理  由
一、公訴意旨略以：被告辛○○係設在台北縣中和市○○路六二二號七樓、政光實業
    股份有限公司（下稱政光公司）之總經理，為實際負責該公司業務之人，竟意圖
    為政光公司之不法利益，於民國八十三年間，利用政光公司在台北縣深坑鄉○○
    ○段、草地尾小段七七、四三─一九、四三─六八等三筆地號上興建十六層高建
    物之便，未經財政部國有財產局之同意，在同小段八九─六０、四三─三五等二
    筆扡之國有土地上，擅自興建花台、鋪設草皮供綠化之用，竊佔國有之土地計一
    百八十五平方公尺，因認被告涉犯刑法第三百二十條第二項之竊佔罪嫌云云。
二、按犯罪事實應依証據認定之，無証據不得推定其犯罪事實；又不能証明被告犯罪
    者，應諭知被告無罪之判決；刑事訴訟法第一百五十四條及第三百零一條第一項
    分別定有明文。
三、訊據被告堅決否認有竊佔犯行，辯稱政光公司從未在系爭國有土地上搭蓋擋土牆
    或花台，至於其上鋪設草皮，乃純為美化環境及水土保持，並無佔為己有之意圖
    等語。
四、經查：
（一）系爭花台坐落於台北縣深坑鄉○○○段草地尾小段四三─二五、四三─一九、
      七七地號三筆土地，面積總計三十九平方公尺，而該三筆土地所有權人分別為
      林賢福（為政光公司之代表人）及政光公司，此經本院履勘現場囑託台北縣新
      店地政事務所人員複丈測量無訛，有土地複丈成果圖及土地登記謄本在卷可稽
      。是公訴人認花台坐落於同小段八九─六０、四三─三五之國有土地，應屬誤
      會。
（二）至八九─六０、四三─三五地號土地上雖植有草皮，此有新店地政事務所八十
      八年七月三十日土地複丈成果圖可佐（見他字第一三五九號卷第八頁），被告
      亦坦承該草皮為政光公司所植。惟其堅決否認有竊佔意圖，辯稱栽植草皮純為
      美化環境及水土保持。查政光公司於七七、四三─一九、四三─六八地號土地
      上興建十六層樓，部分並擬供辦公室使用，且上開建物基地及國有土地緊鄰景
      美溪河畔，政光公司代表人林賢福亦曾迭次向台灣省政府水利局陳情希望速予
      整治進行護岸工程，此有卷附照片、該建物使用執照、台灣省政府水利處八十
      七年三月二十七日八七水河字第Ｚ○○○○○○○○○號函、八十七年六月十
      七日八七水河字第Ｚ○○○○○○○○○號函在卷足參（見他字第一三五九號
      卷第九頁、原審卷第二四、二五頁）。是被告辯稱因政光公司投資興建前開十
      六層大樓，所費不貲，乃於銜接基地旁之國有土地上栽植草皮，以求整體景觀
      一致；並因系爭國有土地緊鄰景美溪畔，其溪岸部分並無任何防護設施，故政
      光公司於尚未獲得政府積極回應前，先於系爭國有土地進行植草，以為基本之
      水土保持等語，應堪採信。而觀諸卷附照片，系爭草皮部分並未設有任何防止
      他人進入之措施，且緊接鄰房及鄰地，均未設置任何間隔或圍籬，足徵被告並
      無為政光公司據為己用之意。是公訴人以政光公司於系爭國有土地上栽植草皮
      即認其有竊佔故意，尚嫌率斷。
（三）至証人戊○○、晉克緯、丙○○、癸○○、壬○○、甲○○、丁○○、乙○○
      雖均指稱政光公司曾於系爭國有土地上搭蓋擋土牆，惟此據被告堅決否認，前
      開証人亦謂當時渠等拍攝之照片均已遺失（見本院八十九年十一月十四日訊問
      筆錄），而該等証人均為具狀檢舉政光公司興建本件十六層大樓之方式不當，
      致隔鄰一０一、一０二號建物發生龜裂、樑柱變形、房屋震動等現象，危害其
      住戶生命安全，故渠等與被告本有齟齲，其証詞能否遽予採信，已非無疑。查
      政光公司前因私自設置擋土設施，經台北縣政府工務局派員於八十七年十一月
      二十四日會勘後，要求其於十日內自行拆除（見他字第一三五九號卷第五八頁
      所附會勘紀錄）。而証人即台北縣政府約僱河川巡防員庚○○証稱八十七年十
      一月二十四日伊至現場勘查時，目前植草部分臨河邊並未建有擋土牆（見本院
      八十九年十一月二十八日勘驗筆錄）。証人即百福營造總經理己○○亦証稱所
      拆除之擋土牆為目前花台位置之擋土牆（見八十九年十一月二十八日勘驗筆錄
      ）。另經本院向台北縣政府函調政光公司私設擋土牆拆除前後之照片，亦可明
      確判斷該擋土牆係坐落政光公司所建大樓基地地號土地，而非系爭國有土地。
      是被告辯稱政光公司從未於系爭國有土地搭建擋土牆一節，應堪採信。
五、綜上，並無任何証據足資証明被告有何竊佔犯行，自屬不能証明被告犯罪。原審
    未察，遽為被告有罪之判決，容有未洽。被告上訴否認犯罪，指摘原判決不當，
    為有理由，應由本院予以撤銷改判，諭知被告無罪之判決。
據上論斷，應依刑事訴訟法第三百六十九條第一項前段、第三百零一條第一項，判決
如主文。
本案經檢察官李進誠到庭執行職務。
中      華      民      國    九十      年      三      月     十四     日
                                臺灣高等法院刑事第十三庭
                                    審判長法  官  蔡    燉
                                          法  官  李  春  地
                                          法  官  盧  彥  如
右正本證明與原本無異。
不得上訴。
                                          書記官  何  閣  梅
中      華      民      國    九十      年      三      月     十五     日


司法院資訊處製作；財團法人民間司法改革基金會備份。
